臺灣臺南地方法院家事裁定　九十三年度繼字第三六號
　　聲　請　人　甲○○
右聲請人聲請為被繼承人張老格指定遺產管理人及遺囑執行人事件，本院裁定如左：
    主      文
指定甲○○（男，民國○○○年○月○○○日生，身分證統一編號：Ｚ000000
000號，住台南縣永康市○○○路一七三巷六二弄二二號）為被繼承人即立遺囑人
張老格（男，民國七年十一月十三日生，身分證統一編號：Ｚ000000000號
，生前最後住所：台南縣大內鄉內江村蒙正二三號，民國九十二年十一月二十八日死
亡）之遺產管理人及遺囑執行人。
聲請程序費用由被繼承人即立遺囑人張老格之遺產負擔。
    理      由
一、按代筆遺囑，由遺囑人指定三人以上之見證人，由遺囑人口述遺囑意旨，使見證
    人中之一人筆記、宣讀、講解，經遺囑人認可後，記明年、月、日及代筆人之姓
    名，由見證人全體及遺囑人同時簽名，遺囑人不能簽名者，應按指印代之，民法
    第一千一百九十四條定有明文；次按民法第一千一百九十九條規定，遺囑，自遺
    囑人死亡時，發生效力；再按遺囑未指定遺囑執行人，並未委託他人指定者，得
    由親屬會議選定之。不能由親屬會議選定時，得由利害關係人聲請法院指定之，
    民法第一千二百十一條亦定有明文；又無親屬會議，或親屬會議未於民法第一千
    一百七十七條所定一個月內選定遺產管理人時，利害關係人得聲請法院選任遺產
    管理人，民法第一千一百七十八條第二項亦定有明文。
二、本件聲請意旨略以：被繼承人即立遺囑人（以下簡稱被繼承人）張老格係聲請人
    之伯父，於民國九十二年十一月二十八日因病死亡，生前雖曾結婚，惟未有後嗣
    ，其配偶又與其離婚，並已於九十二年四月二十一日死亡，被繼承人生前於九十
    二年四月十一日曾書立遺囑，遺囑內容係將其土地及現金遺產分贈聲請人及聲請
    人之兄張來福，惟上開遺囑並未指定遺囑執行人。茲因本件繼承業已開始，被繼
    承人又無其他同輩或尊親屬存在，足以組成親屬會議決定遺產管理人或遺囑執行
    人，為保障聲請人之權益，爰依非訟事件法第七十八條第一項前段及第八十條第
    一項之規定，聲請裁定選定聲請人為被繼承人張老格之遺產管理人及遺囑執行人
    等語。
三、經查：
（一）聲請人主張之前開事實，業據其提出遺囑、死亡證明書、繼承系統表、戶籍謄
      本、除戶謄本、土地登記謄本等為證，又被繼承人張老格於九十二年四月二十
      一日死亡，其於生前立有代筆遺囑一份，由陳慶鴻律師、許萬期、李瓊璋為其
      見證人，並由陳慶鴻律師據實做成筆記，復經被繼承人蓋指印以代簽名於其上
      等情，業據證人即遺囑見證人陳慶鴻律師、許萬期、李瓊璋等人到庭證稱無誤
      （見本院九十三年二月十日訊問筆錄），復為第三人即該遺囑之另名受贈人張
      來福所不爭執，自堪信聲請人之主張為真實。
（二）本件遺囑未指定遺囑執行人，又無民法第一千一百三十一條規定之各順序親屬
      ，為聲請人及該遺囑之另名受贈人所不爭執。該遺囑未指定執行人，復無從召
      開親屬會議另行指定遺囑執行人及選任遺產管理人，而聲請人既為該遺囑之受
      贈人，自為利害關係人，其聲請法院另行指定遺囑執行人及選任遺產管理人，
      於法有據，應予准許。
（三）本院審酌聲請人為該遺囑之受贈人，就被繼承人財產狀況較他人清楚，且該遺
      囑之另名受贈人張來福亦到庭表示對本件聲請無意見，則聲請人請求指定聲請
      人為遺產管理人及遺囑執行人，尚稱妥適，爰選任聲請人為被繼承人張老格之
      遺產管理人及遺囑執行人。
四、依非訟事件法第八條第二項、民事訴訟法第七十八條，裁定如主文。
中　　　華　　　民　　　國　　九十三　　年　　　六　　　月　　 三十 　　日
                        臺灣臺南地方法院家事法庭
~B法　　　官　黃瑪玲
右為正本係照原本作成。
如對本裁定抗告須於裁定送達後十日內向本院提出抗告狀，並應繳納抗告費新台幣四
十五元。
中　　　華　　　民　　　國　　九十三　　年　　　六　　　月　　 三十 　　日
~B法院書記官
